【裁判字號】    98,聲,3633
【裁判日期】    980820
【裁判案由】    聲明異議
【裁判全文】
臺灣板橋地方法院刑事裁定              98年度聲字第3633號
聲  請  人
即受 刑 人  甲○○
上列聲明人即受刑人因違反商業會計法案件，不服臺灣板橋地方
法院檢察署檢察官98年度執字第9797號執行指揮命令，聲明異議
，本院裁定如下：
    主  文
異議之聲明駁回。
    理  由
一、聲明異議意旨略以：聲請人即受刑人甲○○因父母年邁，母
    親又係重度多障，需賴聲請人照料及奉養，聲請人於民國98
    年7 月21日遵期到臺灣板橋地方法院檢察署執行科報到接受
    執行，並聲請易科罰金時，竟遭該署檢察官當場駁回發監執
    行，為此聲明異議，請予撤銷上開執行命令，並為准予易科
    罰金之裁定云云。
二、按受刑人或其法定代理人或配偶以檢察官執行之指揮為不當
    者，得向諭知該裁判之法院聲明異議，刑事訴訟法第484 條
    定有明文。又刑法第41條第1 項規定：「犯最重本刑為五年
    以下有期徒刑以下之刑之罪，而受六個月以下有期徒刑或拘
    役之宣告者，得以新臺幣1 千元、2 千元或3 千元折算1 日
    ，易科罰金。但確因不執行所宣告之刑，難收矯正之效，或
    難以維持法秩序者，不在此限。」。準此，有期徒刑或拘役
    得易科罰金之案件，法院所諭知者，僅係易科罰金之折算標
    準而已，至於是否准予易科罰金，乃賦予執行檢察官有依個
    案依前開法律規定裁量之權能，亦即執行檢察官得考量受刑
    人如不接受有期徒刑或拘役之執行，是否難收矯正之效，或
    難以維持法秩序，以作為其裁量是否准予易科罰金之憑據，
    非謂受刑人一有身體、教育、職業、家庭等諸項事由或暫時
    無法執行，執行檢察官即必然應准予易科罰金。另刑法第41
    條第1 項所謂之「難收矯正之效」、「難以維持法秩序」等
    ，均屬不確定法律概念，此乃係立法者賦予執行者能依具體
    個案，考量犯罪特性與情節及受刑人個人之特殊事由，據以
    審酌應否准予易科罰金。是以法律賦予執行檢察官此項裁量
    權，僅在發生裁量瑕疵之情況時，法院始有介入審查之必要
    。
三、本案聲請人即受刑人甲○○因違反商業會計法案件，經本院
    於98年4 月24日以97年度訴字第3008號判處有期徒刑8 月，
    減為有期徒刑4 月，如易科罰金，以銀元3 百元折算1 日確
    定。聲請人矢口否認犯罪事實，可見聲請人遵期到案，縱或
    有接受前開徒刑執行之意，其是否已真心悔悟，仍有疑問。
    況依本院97年度訴字第3008號判決所認定之犯罪事實，幫助
    逃漏之稅額26,172,945元，顯見其犯罪情節非輕，從而，臺
    灣板橋地方法院檢察署檢察官98年度執字第9797號執行命令
    認：受刑人甲○○幫助逃漏之稅額達26,172,945元，顯對於
    稅捐機關核課營業稅之正確性造成重大損害，且該受刑人於
    偵審程序中均矢口否認犯行，犯後態度不佳，非執行難收矯
    正之效及難以維持法秩序等語，核屬有據，是以，執行檢察
    官基於職權斟酌，認不執行所宣告之刑，難收矯正之效，且
    無以維持法秩序之執行指揮，於法並無不合。又異議人雖主
    張其父母年邁，母親又重度多障，需賴聲請人照料及奉養，
    希望准予易科罰金等語，然查，聲明人並未與父母同住，有
    被告提出之戶籍謄本2 份在卷可稽，就其父母之照料已有其
    兄代替，而聲明人入監執行有期徒刑4 月，屬短期自由刑，
    如准予易科罰金，以新臺幣（下同）9 百元折算1 日計算，
    易科罰金之金額達108,000 元，受刑人既有繳納該易科罰金
    金額之資力，自可於服刑期間內利用該筆款項支付扶養父母
    所需，足見本件受刑人入監服刑，對其家庭經濟並無影響，
    受刑人以此為由，亦屬無據。
四、綜上所述，受刑人既有前述倘不執行所宣告之刑，則難收矯
    正之效及難以維持法秩序之情形，且無執行顯有困難之情形
    ，揆諸前揭說明，臺灣板橋地方法院檢察署檢察官所為駁回
    受刑人易科罰金之聲請，即無不當。受刑人以檢察官執行指
    揮之命令不當，聲明異議，為無理由，應予駁回。
五、依刑事訴訟法第486 條，裁定如主文。
中    華    民    國    98    年    8     月    20    日
                  刑事第十八庭  法  官  曾正耀
上列正本證明與原本無異。
如不服本裁定，應於裁定送達後5 日內敘明抗告理由，向本院提
出抗告狀。
                                書記官  田世杰
中    華    民    國    98    年    8     月    20    日


司法院資訊處製作；財團法人民間司法改革基金會備份。
